臺灣臺北地方法院刑事判決　　　　　　　94年度易字第1121號
公　訴　人　臺灣臺北地方法院檢察署檢察官
被　　　告　甲○○
　　　　　　　　　　　樓
上列被告因恐嚇案件，經檢察官聲請簡易判決處刑（94年度偵字
第10395號），本院受理後（94年度簡字第1527號），認為不宜
以簡易判決處刑，改以通常程序審理，判決如下：
    主  文
甲○○以加害生命之事，恐嚇他人，致生危害於安全，處有期徒
刑肆月，如易科罰金，以參佰元折算壹日。
    事  實
一、甲○○為居住在臺北縣新店市○○路○段一九八巷內「燕湖
    庭」社區之住戶，與在該社區擔任警衛之丙○○，曾因社區
    機車停放管理等問題發生爭執，致對丙○○心生不滿，民國
    九十四年一月三十日下午四時許，甲○○又因社區機車停放
    管理問題與丙○○發生爭執，竟基於以加害生命之事恐嚇他
    人之犯意，於同日下午五時二十五分許，徒步進入丙○○值
    勤中、屬於公眾得出入場所之警衛室，自警衛室辦公桌抽屜
    中取出非其所有之剪刀一把，旋以左手拉住丙○○衣領、右
    手則高舉剪刀作勢欲刺向丙○○，復嚇稱：「我要殺死你」
    等語，藉上開方式以加害生命之事恐嚇丙○○，丙○○因而
    心生畏懼，致生危害於其安全，嗣同社區住戶丁○○駕車外
    出行經該處，見狀下車喝止甲○○並報警查獲。
二、案經丙○○訴由臺北縣政府警察局新店分局報告臺灣臺北地
    方法院檢察署檢察官偵查並聲請簡易判決處刑，本院受理後
    ，認為不宜以簡易判決處刑，改適用通常程序。
    理  由
一、程序部分：
    (一)公訴人及被告甲○○就證人丙○○、丁○○於審判外之言
      詞陳述（即證人丙○○、丁○○於警訊時之證述），並未
      於本院言詞辯論前依刑事訴訟法第一百五十九條規定，就
      證據能力聲明異議，且本院審酌上開陳述作成時之情況，
      核無違法取證或其他瑕疵存在，認為適當將之做為證據，
      是依刑事訴訟法第一百五十九條之五規定，此部分證據自
      有證據能力。
    (二)證人丙○○於偵訊時之證述，檢察官疏未命其具結，是雖
      公訴人及被告並未爭執此部分證據之證據能力，然既有證
      人依法應具結而未具結之情形，依刑事訴訟法第一百五十
      八條之三規定，此部分之證言當無證據能力。
    (三)被告甲○○於警訊時之供述，經本院勘驗結果，警訊錄音
      帶之正反面均無任何錄音內容，有本院九十四年九月廿六
      日勘驗筆錄在卷可稽，按訊問被告，應全程連續錄音，必
      要時，並應全程連續錄影，但有急迫情況且經記明筆錄者
      ，不在此限，刑事訴訟法第一百條之一第一項定有明文，
      依同法第一百條之二，並於司法警察官或司法警察詢問犯
      罪嫌疑人時準用之，是本件被告於警詢時之供述既有未經
      有效錄音之情形，且未有何將急迫情形記明於筆錄之舉，
      當已違反上開規定甚明，然未經全程錄音錄影者，刑事訴
      訟法並未如筆錄內所載之被告陳述與錄音或錄影之內容不
      符時（刑事訴訟法第一百條之一第二項），明文規定其證
      據能力之有無，考全程連續錄音錄影之立法目的，在於建
      立訊問筆錄之公信力，並擔保訊問程序之合法正當，亦即
      在於擔保犯罪嫌疑人對於訊問之陳述，係出於自由意思及
      筆錄所載內容與陳述相符，如果犯罪嫌疑人之自白，係基
      於自由意思而非出於不正之方法，且其自由之陳述與事實
      相符，縱令於訊問時未經全程連續錄音或錄影，致訊問程
      序稍嫌微疵，仍難謂其自白之筆錄，無證據能力，最高法
      院九十三年度台上字第三七０號判決意旨可資參照，查被
      告於警詢時所為之供述，與其於本院訊問時所為之供述內
      容大致相符，且被告亦未爭執其警詢中就犯罪事實所為不
      利於己之陳述（坦承有與證人丙○○發生爭執，並在警衛
      室持剪刀與丙○○拉扯等情）有出於違反任意性或其他不
      正方法而為，此部分之陳述內容亦與證人丙○○、丁○○
      證述內容相符，足認此部分陳述係基於自由意思而非出於
      不正之方法，且其自由之陳述與事實相符，依前開說明，
      自有證據能力。
二、訊之被告固不諱言伊為燕湖庭社區住戶，與擔任燕湖庭社區
    警衛之丙○○曾因社區機車停放管理等問題發生爭執，而對
    丙○○心生不滿，且有於事實欄所載時、地與丙○○發生爭
    執，並持置於燕湖庭警衛室內、非其所有之剪刀一把與丙○○拉扯，經證人丁○○喝止始放手等情，惟矢口否認有何恐
    嚇犯行，辯稱：係丙○○作勢要持剪刀，伊才將剪刀搶過來
    放在胸前以求自衛，並無對丙○○嚇稱「我要殺死你」等語
    ，且伊罹有精神疾病（憂鬱症）云云。經查：
    (一)上揭犯罪事實，業據證人丙○○、丁○○迭於警詢及本院
      訊問時證述明確，證人丙○○證稱：我坐在警衛室，甲○○很兇，牽著一隻狗走進警衛室，開始翻抽屜，拿到一把
      剪刀說要殺我，他左手拉著我的衣領，右手拿剪刀，牽狗
      的繩子在左手手腕處，將剪刀高舉說要殺我，這時有一位
      證人丁○○開車經過，看到這種情形，趕緊停車下來，連
      續喝令被告三聲，將剪刀放下，被告才住手等語（見本院
      九十四年十月十九日審判筆錄），證人丁○○則證稱：我
      當天剛好要開車出去，看到甲○○在管理室內抓著管理員
      丙○○，我看到甲○○雙手抓著丙○○衣領，丙○○靠牆
      用雙手阻擋，我下車看，甲○○就將一隻手放下來，甲○○鬆開的手上握有一把剪刀，我要求甲○○將剪刀放下來
      ，丙○○向我表示甲○○說要殺他，甲○○即稱：「對，
      我要殺他」，甲○○有帶一隻黑狗，鍊子掛在甲○○手腕
      處等語（見本院九十四年十一月三日審判筆錄），查證人
      丁○○乃偶然目睹案發經過之客觀第三人，與被告並無何
      恩怨，當無虛意附和證人丙○○而構陷被告之虞，其所為
      證言自堪信採，且證人甲○○、丁○○於警詢、本院訊問
      時先後陳述均屬一致，互核二人所言又若合符節，是被告
      辯稱並無以持剪刀作勢刺殺及言語威嚇等方式恐嚇丙○○
      ，僅係自衛防身云云，顯係嗣後卸責矯飾之詞，無可採信
      ，被告確有因社區機車停放問題與丙○○發生爭執後，以
      上開方式恐嚇丙○○之情甚明；衡情被告為四十餘歲之成
      年青壯男子，持剪刀作勢刺殺佐以言語恐嚇，當足令年已
      六十餘歲之丙○○心生畏懼，足生危害於丙○○，亦已明
      確；至證人丙○○雖另證稱被告有將伊拉出警衛室云云，
      然訊之被告供述並無將丙○○拉出警衛室外，且依證人丁○○所述，所見被告持剪刀壓住丙○○之場景亦在警衛室
      內，核與證人丙○○所指係在警衛室外拉扯為丁○○目擊
      並喝阻之情不符，是此部分僅有告訴人即證人丙○○之片
      面指述，尚非足為被告不利之認定，同此敘明，然證人丙○○上開證言不足採取之處，亦不致影響上開被告恐嚇犯
      罪事實之認定，附並敘明。
    (二)被告雖辯稱伊有精神疾病（憂鬱症），並據提出國防大學
      國防醫學院三軍總醫院附設民眾診療服務處之診斷證明書
      為據，且經本院向該院調取被告病歷資料，亦有該院九十
      四年十月廿五日集運字第０九四０００二００五四號函附
      被告病歷資料可稽，堪認被告確於本件犯行時罹有憂鬱症
      ，然細繹上開病歷資料，均無被告因憂鬱症而致對於外界
      事物之感知判斷能力減低或喪失之記載，且訊之證人即到
      場處理之臺北縣政府警察局新店分局屈尺派出所員警乙○○，其業明確：被告對伊表示係因不滿丙○○處理社區機
      車停放問題而與丙○○發生糾紛，被告當時並無飲酒，精
      神狀態正常，並無走路顛斜，欠缺對於外界事務分辨能力
      之情，且對於案發過程均能詳細敘述，亦無說話前後矛盾
      、詞不達意之情等語明確（見本院九十四年十一月三日審
      判筆錄），且被告亦供稱：我有憂鬱症，發病時會情緒不
      穩，頭會痛，當時並無酗酒，案發當天精神狀況良好，還
      有帶狗出去散步，是到了晚上八點以後精神才會變差等語
      （同上審判筆錄），足認被告於為本件犯行時，對於外界
      事務之感知判斷能力並未受到任何減損，並無心神喪失或
      精神耗弱之情。綜上所述，足認被告確有於上開時地以持
      剪刀作勢刺殺及言語威嚇等方式以損害丙○○生命之事恐
      嚇丙○○，致生危害於丙○○之安全等犯行，可堪認定，
      應依法論科。
三、法律適用：
    (一)按恐嚇行為不以將來之惡害通知為限，即以強暴脅迫為手
      段，而被害人未達於不能抗拒之程度者，亦屬之，最高法
      院八十年第四次刑事庭會議決議意旨可資參照，又刑法第
      三百零四條之強制罪，需以強暴脅迫手段使人行無義務之
      事或妨害他人行使權利者為限，倘雖有以強暴脅迫手段威
      嚇他人，但並無使人行無義務之事或妨害他人行使權利之
      情，所為威嚇內容，更係加害他人生命之事，自仍應論以
      刑法第三百零五條之恐嚇危害安全罪，被告上開犯行，並
      無何使人行無義務之事或妨害他人行使權利之情，是依前
      開說明，仍應論以刑法第三百零五條之罪。
    (二)核被告所為，係犯刑法第三百零五條以加害生命之事，恐
      嚇他人，致生危害於安全罪。
    (三)爰審酌被告犯罪之目的、動機、所受刺激、使用包含強暴
      在內之手段恐嚇他人、所生危害、嗣後否認犯行等一切情
      狀，量處如主文所示之刑，並諭知易科罰金之折算標準。
    (四)被告恐嚇丙○○所用之剪刀一把，非被告所有之物，爰不
      另宣告沒收，末此敘明。
據上論斷，應依刑事訴訟法第452條、第299條第1項前段，刑法
第305條、第41條第1項前段，罰金罰鍰提高標準條例第1條前段
、第2條，判決如主文。
本案經檢察官於知慶到庭執行職務
中　　華　　民　　國　　94　　年　　11　　月　　17　　日
　　　　　　　  　刑事第十二庭審判長法　官　李英豪
                                    法  官  曾正龍
                                    法  官  張永宏
以上正本證明與原本無異。
如不服本判決，應於判決送達後10日內，向本院提出上訴狀。
    　　　　　　　　　　　　　　　　書記官　楊灥
中　　華　　民　　國　　94　　年　　11　　月　　17　　日
附錄本件論罪科刑法條全文
中華民國刑法第305條
以加害生命、身體、自由、名譽、財產之事，恐嚇他人致生危害
於安全者，處2年以下有期徒刑、拘役或300元以下罰金。
